臺灣高等法院臺中分院刑事判決　　　100年度交上易字第130號
上　訴　人
即　被　告　劉財村
選任辯護人　張榮嘉
上列上訴人即被告因業務過失傷害案件，不服臺灣彰化地方法院
99年度交易字第253號，中華民國99年12月13日第一審判決（起
訴案號：臺灣彰化地方法院檢察署99年度調偵字第351號），提
起上訴，本院判決如下：
    主  文
上訴駁回。
劉財村緩刑貳年。
    事實及理由
一、犯罪事實：
    劉財村任職於美你佳企業股份有限公司（以下簡稱美你佳公
    司），受政府機關委託從事道路交通標線設置工作，並須駕
    駛該公司所有車牌號碼7V-951號工程大貨車往返各施工地點
    施作，乃以駕駛為其附隨業務之人。於民國98年7月5日上午
    8至9時許間，劉財村駕駛上開車牌號碼大貨車，與其同事邱
    智揚在彰化縣花壇鄉台74甲線與灣福路路口，從事道路標線
    磨除工作，於同日上午10時40分許，渠等因準備施作灣福路
    與台74甲線南側之機車待轉區之標線磨除，而由劉財村駕駛
    上開大貨車沿彰化縣花壇鄉○○路由北往南方向行駛欲將大
    貨車開往左側之產業道路旁空地停放，行至灣福路與台74甲
    線之南側交岔路口處暫停待轉時，本應注意交岔路口10公尺
    內不得臨時停車，且車輛行經交岔路口處時，左彎車輛應停
    讓直行車輛先行，且依當時天候晴、日間自然光線、路面乾
    燥、無缺陷、無障礙物、視距良好之情況，並無不能注意之
    情事，竟疏未注意貿然左轉，適有陳居才騎乘車牌號碼YHH-
    678號機車，沿灣福路由北往南方向自後方行駛至上開交岔
    路口處，劉財村所駕駛大貨車左側後視鏡因而撞擊陳居才所
    騎乘之機車，致使陳居才重心不穩人車向左傾倒，機車之右
    側座墊再碰撞貨車車頭左側保險桿處，而受有頭部外傷併左
    側硬腦膜下出血、胸部挫傷併左側第2、4、6肋骨骨折、左
    側肩韌帶斷裂等傷害。劉財村於肇事後，在未被有偵查犯罪
    職權之機關或公務員知悉前，留在現場向前來處理之員警坦
    承上開大貨車為其所駕駛而接受裁判。
二、證據能力之說明：
  (一)按被告以外之人於審判外之陳述，雖不符刑事訴訟法第159
    條之1至第159條之4之規定，而經當事人於審判程序同意作
    為證據，法院審酌該言詞陳述或書面陳述作成時之情況，認
    為適當者，亦得為證據。當事人、代理人或辯護人於法院調
    查證據時，知有第159條第1項不得為證據之情形，而未於言
    詞辯論終結前聲明異議者，視為有前項之同意，刑事訴訟法
    第159條之5定有明文。查本案告訴人陳居才及證人邱智揚於
    偵訊時所為之指、證述，公訴人、被告及其辯護人均不爭執
    其證據能力，本院復衡以該等供述證據作成時之情況，應為
    適當，依上所述，為傳聞法則之例外，有證據能力。
  (二)次按除顯有不可信之情況外，公務員職務上製作之紀錄文書
    、證明文書，從事業務之人於業務上或通常業務過程所須製
    作之紀錄文書、證明文書，亦得為證據，刑事訴訟法第159
    條之4第1、2款定有明文。查卷內之道路交通事故現場圖、
    道路交通事故調查報告表(一)(二)、彰化縣警察局道路交通事故
    談話紀錄表2份、肇事現場照片8張，及財團法人彰化基督教
    醫院診斷書2紙、臺灣省彰化縣區車輛行車事故鑑定委員會
    99年5月31日彰鑑字第0995601132號函附鑑定意見書1份，分
    別係公務員職務上製作之紀錄文書、證明文書，及從事業務
    之人於業務上所製作之紀錄文書、證明文書，為公務員依職
    權所為，或從事業務之人於業務上或通常業務過程所須製作
    ，與其責任、信譽攸關，若有錯誤、虛偽，公務員、從事業
    務之人可能因此擔負刑事及行政責任，且該等文書經常處於
    可能受公開檢查之狀態，其正確性及真實之保障極高，故並
    無顯有不可信之情況，依上開規定，自得為證據。
三、認定犯罪事實所憑證據、理由及對於被告辯解的判斷：
    訊據上訴人即被告劉財村（下稱被告）固坦承有於上揭時、
    地，駕駛上開工程用貨車與告訴人陳居才所騎乘之上開機車
    發生車禍，致告訴人受有前開傷勢等事實，惟矢口否認有何
    過失傷害犯行，辯稱：係告訴人騎機車撞擊伊駕駛之施工貨
    車，伊不認為自已有過失，且伊已在該交岔路口待轉並閃亮
    左轉方向燈，告訴人理應得知伊左轉意圖而由右側經過，告
    訴人捨此不為，至今仍完全不知車禍如何發生，足見其騎車
    未注意車前狀況為本件車禍發生之原因等語。惟查：
  (一)被告駕駛上開施工用貨車，於上揭時、地，其駕駛之貨車左
    前保險桿與告訴人騎乘之上開機車右側車身發生碰撞，告訴
    人因而人車倒地，致受有前開傷害等事實，均為被告所不否
    認，並據告訴人於偵訊及原審審理時指、證述明確，且有道
    路交通事故現場圖、道路交通事故調查報告表(一)(二)、彰化縣
    警察局道路交通事故談話紀錄表2份、肇事現場照片8張、財
    團法人彰化基督教醫院診斷書2紙等在卷可憑，此部分之事
    實堪以認定。
  (二)被告雖辯稱：伊停在該交岔路口機車待轉區等待左轉時，從
    後視鏡中有看見告訴人騎駛機車往南行駛，但伊認為告訴人
    會看見伊打左轉方向燈而從伊貨車右側經過云云。然證人邱
    智揚於偵訊時證稱：車禍發生當天伊與被告一起在現場施作
    標線磨除工程，施工地點在台74甲線與灣福路南側交岔路口
    之機車停等區，伊在該處施工，被告將車停在北側土地公廟
    前，伊請被告將貨車開過來，被告就駕駛該貨車沿灣福路由
    北往南行駛，後來因為灣福路有車輛要出入，所以被告就將
    貨車暫停在灣福路上，準備要左轉對面空地停放等語（見99
    年度偵字第1342號卷第15頁），則證人邱智揚既在該路口機
    車待轉區進行交通標線磨除之施工，而施工地點必定有其他
    機具等物品，被告於原審勘驗現場時供稱係停在機車待轉區
    等待左轉一情（見原審卷第53頁照片一），即非可採，其應
    係在台74甲線與灣福路交岔路口南側（即被告所稱機車待轉
    區往南方向）臨時停車後再為左轉；又被告於案發當日中午
    12時5分所製作之談話紀錄表中陳述：撞擊地方沒有擺警示
    標誌，伊沒有發現危險，當時伊所駕之車係停止狀態等語，
    且未稱有打方向燈等情（見他字第76號卷第16頁），依被告
    所述上情，被告與其辯護人所辯在該交岔路口閃亮左轉方向
    燈待轉約1分鐘云云，難認屬實；參以證人即告訴人陳居才
    於原審證稱：伊行經車禍發生交岔路口時，先停下來等紅燈
    ，等到號誌變換為綠燈後才直行，兩車碰撞前，伊沒看到被
    告駕駛之貨車如何開出來，不知道車禍如何發生，伊感覺是
    被告貨車突然左轉等語（見原審卷第90至91頁），復參諸卷
    附交通事故現場圖、現場照片及原審勘驗現場之結果綜合判
    斷，本件車禍事故之發生，應係被告駕駛自大貨車於灣福路
    南側路口先臨時停車後，因灣福路南側路口較為狹窄，被告
    為免阻礙對向來車而欲將上開貨車駛往台74甲線西往東方向
    路旁空地停放，而貿然左轉，未讓直行車先行，始與告訴人
    騎乘之重型機車發生碰撞，是以被告顯有駕駛自大貨車於交
    岔路口臨時停車後，左轉時，轉彎車未讓直行車先行之過失
    ；又告訴人於偵訊時即陳稱：其騎乘機車沿灣福路往南，被
    告貨車在其右前方，不曉得被告貨車如何與其發生碰撞等語
    ，是其對於被告貨車在前揭路口臨時停車之情，自已注意及
    之，並參以告訴人騎乘機車沿灣福路往南，已超越在路口臨
    時停車之被告貨車車身後，始與貨車左側後視鏡發生撞擊，
    因而重心不穩人車向左傾倒，機車之右側座墊再碰撞貨車車
    頭左側保險桿處等情，堪認告訴人應係被告未讓直行車先行
    貿然左轉，始措手不及所致，自難認有何過失可言，且本件
    經臺灣省彰化縣區車輛行車事故鑑定委員會鑑定結果，亦認
    被告駕駛自大貨車於路口臨時停車左轉時未讓直行車先行，
    為肇事之主因，告訴人駕駛重機車措手不及，無肇事因素等
    情，有該委員會99年5月31日彰鑑字第0995601132函附之鑑
    定意見書1份在卷可參，至該鑑定意見書上所述告訴人車損
    部分縱使有誤，因與上開事實之認定無涉，自不影響本件肇
    事原因之認定。
  (三)按汽車行駛至交岔路口時，轉彎車應讓直行車先行，及交岔
    路口、公共汽車招呼站10公尺內、消防栓、消防車出入口5
    公尺內不得臨時停車，道路交通安全規則第102條第1項第7
    款及第111條第1項第2款分別定有明文，而依據卷內之道路
    交通事故調查報告表，本件車禍發生當時之天候狀況為晴，
    路況、視線均屬良好，被告並無不能注意之情事，其竟疏未
    注意，仍先在交岔路口臨時停車後貿然左轉，致與告訴人所
    騎乘之重型機車發生碰撞，明顯違反客觀之注意義務，其有
    過失之駕駛行為甚明，且其上開過失行為與告訴人所受之傷
    害間，具有相當之因果關係。
  (四)次按汽車駕駛人對於防止危險發生之相關交通法令之規定，
    業已遵守，並盡相當之注意義務，以防止危險發生，始可信
    賴他人亦能遵守交通規則並盡同等注意義務。若因此而發生
    交通事故，方得以信賴原則為由免除過失責任（最高法院84
    年臺上字第5360號判例參照）。被告雖另辯稱：該路口標誌
    不明顯，應依照當地情況及交通規則，伊已在路口時閃亮左
    轉方向燈達1分多鐘，後方直行車輛應注意伊要左轉而從右
    側繞行，告訴人未注意車前狀況，顯有所疏失等語，然本件
    被告於交岔路口先臨時停車，又轉彎車未讓直行車先行即貿
    然左轉，為肇事之主因，其違反道路交通安全規則第102條
    第1項第7款、第111條第1項第2款規定，已如前述，對於防
    止危險發生之相關交通法令並未遵守，亦未盡相當之注意義
    務以防止危險發生，自無從解免被告前述之過失責任，況被
    告既已先於交岔路口臨時停車又欲為左轉彎，理當更注意後
    方有無直行車輛欲通行，縱使閃亮左轉方向燈，仍無減其轉
    彎車應讓直行車先行之義務，不可謂要求後方直行車輛，反
    應注意被告要左轉而由右方繞行之義務，是被告辯稱伊因信
    賴告訴人會遵守交通規則，對事故發生無可預知，並無過失
    等節，亦難憑採。
  (五)綜上所述，被告前揭所為無過失之辯解均不可採，本案事證
    明確，其上開業務過失致人受傷害犯行，可以認定。
四、論罪科刑的理由：
  (一)查被告平日係受雇於美你佳公司，受政府機關委託從事道路
    交通標線設置工作，並須駕駛該公司所有車牌號碼7V-951號
    工程大貨車往返各施工地點，乃以駕駛為其附隨業務之人，
    其因前揭業務過失致告訴人受傷，是核被告所為，係觸犯刑
    法第284條第2項前段之業務過失傷害罪。
  (二)按犯人在犯罪未發覺之前，向該管公務員告知其犯罪，而不
    逃避接受裁判，即與刑法第62條規定自首之條件相符，不以
    言明「自首」並「願受裁判」為必要（最高法院63年臺上字
    第1101號判例意旨參照）。查被告於在現場接受員警製作談
    話記錄表時稱：伊駕駛自大貨車由東外環北向南行駛，停於
    肇事地點施工，有一台機車撞到伊自大貨車左前保險桿，機
    車倒地人受傷，伊在現場等警方處理，並有向警方報案等語
    （見上開他字卷第16頁），足見被告於肇事後，在未被有偵
    查犯罪職權之機關或公務員知悉前，報案等待員警到場處理
    ，並留在現場向前來處理之員警陳述車禍經過，已有表明自
    己係車禍事件當事人之意；復本件車禍係側方擦撞，過失責
    任難以立即釐清，被告雖有爭執車禍過失責任誰屬，然此係
    屬被告訴訟上權利，且被告已留待現場靜待司法機關調查，
    並未逃避接受裁判，即與刑法第62條規定自首之條件相符，
    應依同條前段減輕其刑。
  (三)原審依上述事證，適用前述法條及刑法第41條第1項前段，
    刑法施行法第1條之1之規定，並審酌被告行車疏於注意，致
    告訴人受有傷害非輕，又被告過失之程度為肇事之主因，其
    於肇事後雖自首，惟與告訴人係因金額認知差距迄今無法達
    成和解或賠償損害，暨考量其前未曾犯罪等一切情狀，量處
    被告有期徒刑4月，並諭知易科罰金之折算標準。經核原審
    認事用法均無不合，其量刑亦屬妥適，被告仍執前詞上訴，
    否認過失犯行，為無理由，應予駁回。另被告具狀陳稱：伊
    已與告訴人陳居才達成民事和解，且被告無前科，請給予緩
    刑機會等語。查被告未曾因故意犯罪受有期徒刑以上刑之宣
    告，此有臺灣高等法院被告前案紀錄表可稽，其於本案因一
    時疏失肇生車禍，致告訴人身體受傷，本非出於惡意，且事
    後已與告訴人達成和解，並已賠償新台幣35萬元，此有臺灣
    彰化地方法院100年度訴字第45號損害賠償事件和解筆錄足
    參，經此審判科刑程序，被告當知警惕而無再犯之虞，是本
    院認其所受之宣告刑，以暫不執行為當，爰併宣告緩刑二年
    ，以勵自新。
五、適用的法律：刑事訴訟法第368條，刑法第74條第1項第1款
    。
本案經檢察官陳佳琳到庭執行職務。
中    華    民    國   100    年    3     月    16    日
            刑事第二庭    審判長法  官  邱  顯  祥
                                法  官  姚  勳  昌
                                法  官  張  國  忠
以上正本證明與原本無異。
不得上訴。
                                書記官  卓  佳  儀
中    華    民    國   100    年    3     月    16    日